【裁判字號】    98,交聲,1225
【裁判日期】    981231
【裁判案由】    違反道路交通管理處罰條例聲明異議
【裁判全文】
臺灣士林地方法院交通事件裁定
                                    98年度交聲字第1225號
原處分機關  臺北市交通事件裁決所
異  議  人
即受處分人  甲○○
上列受處分人因違反道路交通管理處罰條例案件，對於臺北市交
通事件裁決所民國98年9 月29日所為之處分（原處分案號：北市
裁罰字第裁22-Z00000000號）聲明異議，本院裁定如下：
    主  文
異議駁回。
    理  由
一、按汽車行駛高速公路及快速公路，應依速限標誌指示，高速
    公路及快速公路交通管制規則第5 條第1 項前段定有明文；
    又汽車行駛於高速公路、快速公路或設站管制之道路，不遵
    使用限制、禁止、行車管制及管理事項之管制規則而有行車
    速度超過規定之最高速限或低於規定之最低速限者，處汽車
    駕駛人新台幣（下同）3,000 元以上6,000 元以下罰鍰，並
    予記違規點數1 點，道路交通管理處罰條例第33條第1 項第
    1 款、第63條第1 項第1 款分別定有明文。次按汽車駕駛人
    ，駕駛汽車不服從交通勤務警察或依法令執行交通指揮、稽
    查任務人員之指揮或稽查者，處900 元以上1,800 元以下罰
    鍰，並應記違規點數1 點，道路交通管理處罰條例第60條第
    2 項第1 款、第63條第1 項第1 款亦有明定規定。
二、原處分意旨略以：受處分人甲○○於民國97年6 月2 日12時
    許，駕駛車牌號碼R6-6229 號自用小客車，行經國道一號南
    下119.9 公里處，經內政部警政署國道公路警察局第二警察
    隊員警使用雷射測速儀測得行車速度每小時117 公里（該處
    速限為每小時100 公里），超速17公里而未滿20公里，並當
    場攔停，然受處分人不服稽查取締，而拒絕出示證件而離去
    ，經員警舉發受處分人有「汽車行駛高速公路速度超過規定
    最高速限（未滿20公里）」及「不服從交通勤務警察或依法
    令執行交通指揮、稽查任務人員之稽查」等違規。嗣因異議
    人提出申訴，原處分機關函請原舉發機關調查結果，仍認受
    處分人有前揭違規行為，遂於98年9 月29日依道路交通管理
    處罰條例33條第1 項第1 款、第60條第2 項第1 款及第63條
    第1 項之規定，分別裁處受處分人3,000 元及900 元之罰鍰
    ，並各記違規點數1 點。
三、異議意旨則以：舉發機關對於車型、車色、距離、位置描述
    有誤，用以舉發之雷射測速儀之設備規格亦有問題，未盡舉
    證責任云云。
四、受處分人固不否認於上開時、地駕駛上開車輛行經舉發處及
    不服從舉發員警稽查而逕行駕車離去等情，然以前開情詞置
    辯，經查：
  (一)關於內政部警政署國道公路警察局第二警察隊員警舉發受處
    分人超速所使用之雷射測速儀，業由經濟部標準檢驗局檢定
    合格，且以雷射光術瞄準單一目標車進行偵測，不受其他車
    道上行駛中之車輛干擾乙節，業據內政部警政署國道公路警
    察局第二警察隊97年11月6 日公警二交字第0970272891號函
    覆略以：「查測速器雷射槍（器號：TS000395），係經濟部
    標準檢驗局檢定合格之精密儀器，偵測時以雷射光術瞄準同
    時於車道行駛車輛中之單一目標車進行偵測，不受其他車道
    上行駛中之車輛干擾及當時道路車流量之影響，R6-6229 號
    車超速違規行駛並無疑義。」等語，並有檢附經濟部標準檢
    驗局97年6 月6 日出具之雷射測速儀檢定合格證書（號碼：
    MO0000000）在卷可參。
  (二)嗣經本院函請內政部警政署國道公路警察局第二警察隊提出
    代理銷售上開雷射測速儀之台灣光學有限公司出具之相關資
    料說明，據該公司於98年11月25日以台光字第981125號函覆
    本院略以：「美國LTI TruSpeed型之雷射測速儀，其測速方
    式是利用窄小的雷射光束脈波及小擴散角度（2.5 millirad
    ians）之特性，故同一時間只會打在一部車上，以光速測得
    被測物瞬間之距離。且以每秒120 次測得距離之變化，即可
    求得其速度之測速執法用器材。因雷射光束之特性為直線進
    行並不受旁物影響，偵測速度的時間只需要0.33秒即可完成
    ，倘於此0.33秒有其他車輛或物體突然阻擋期間，則會造成
    距離數據變動過大，儀器會自動辨別並出現錯誤訊息，並不
    顯示數據，故受測車輛之速度數據並不會受到其他車道行駛
    車輛干擾。」等語甚明。
  (三)綜上所述，內政部警政署國道公路警察局第二警察隊員警持
    以舉發受處分人超速之上開雷射測速儀，既由經濟部標準檢
    驗局檢定合格，且測速時受處分人駕駛之速度數據並不會受
    到其他車道行駛車輛干擾，則員警據此舉發受處分人有上開
    時、地超速之違規行為並當場攔停稽查，以及受處分人有不
    服從舉發員警之依法稽查逕自離去之違規情事，事證均臻明
    確。受處分人上開所辯，均不足採信。
五、從而，原處分機關以受處分人於上開時間駕駛車牌號碼R6-6
    229 號自用小客車行經國道一號南下119.9 公里處，行車速
    度每小時117 公里，有「汽車行駛高速公路速度超過規定最
    高速限（未滿20公里）」及「不服從交通勤務警察或依法令
    執行交通指揮、稽查任務人員之稽查」等違規，依首開道路
    交通管理處罰條例等規定，分別裁處受處分人3,000 元及90
    0 元之罰鍰，並各記違規點數1 點，核無違誤。受處分人之
    異議為無理由，應予駁回。
六、據上論斷，依道路交通案件處理辦法第19條，裁定如主文。
中    華    民    國    98    年    12    月    31    日
                  交通法庭法  官  林政佑
以上正本證明與原本無異
如不服本裁定應於送達後5日內向本院提出抗告狀
                          書記官  蔡昀潔
中    華    民    國    98    年    12    月    31    日


司法院資訊處製作；財團法人民間司法改革基金會備份。
